臺灣高等法院民事判決
107年度上字第63號
上  訴  人  何玫資  
訴訟代理人  龔君彥律師
            田欣律師
追 加 原告  何仁鋕  
            何玫芬（Ho Mei Fen）
                      住00,Jurong East Avel,#00-00,Singapore000000



被 上 訴人  何玫玲  

訴訟代理人  楊隆源律師
上列當事人間請求返還房屋等事件，上訴人對於中華民國106年1
1月28日臺灣新竹地方法院106年度訴字第438號第一審判決提起
上訴，本院於110年1月19日言詞辯論終結，判決如下：
    主  文
一、上訴及追加之訴均駁回。
二、第二審訴訟費用（含追加之訴部分）由上訴人負擔。 
    事實及理由
壹、程序部分：
一、按訴訟標的對於數人必須合一確定而應共同起訴，如其中一
    人或數人拒絕同為原告而無正當理由者，法院得依原告聲請
    ，以裁定命該未起訴之人於一定期間內追加為原告。逾期未
    追加者，視為已一同起訴；法院為前項裁定前，應使該未起
    訴之人有陳述意見之機會。民事訴訟法第56條之1第1項、第
    2項定有明文。又繼承人有數人時，在分割遺產前，各繼承
    人對於遺產全部為公同共有，為民法第1151條所明定。而公
    同共有債權人起訴請求債務人履行債務，係公同共有債權之
    權利行使，非屬回復公同共有債權之請求，尚無民法第821
    條規定之準用；而應依同法第831條準用第828條第3項規定
    ，除法律另有規定外，須得其他公同共有人全體之同意，或
    由公同共有人全體為原告，其當事人之適格始無欠缺（最高
    法院104年度第3次民事庭會議㈠決議參照）。查上訴人主張
    坐落新竹市○○段○○段0000地號土地（權利範圍10分之1）及
    其上同段166建號，門牌號碼新竹市○○街00巷0號2樓房屋（
    下稱系爭房地）係兩造之被繼承人何廷熙生前借名登記於被
    上訴人名下，何廷熙已於民國104年7月19日死亡，該借名登
    記契約當然終止，訴請被上訴人將系爭房地所有權移轉登記
    予兩造公同共有等情，既屬行使公同共有債權，依上說明，
    應由上訴人與其他繼承人何仁鋕、何玫芬（下逕稱其名）向
    被上訴人起訴，當事人之適格始無欠缺。嗣上訴人聲請追加
    何仁鋕、何玫芬為原告，前經本院通知何仁鋕、何玫芬表示
    意見，其等未以書狀陳明其意願或有何拒絕同為原告之正當
    理由，經本院於107年10月17日依民事訴訟法第56條之1第1
    項規定裁定命何仁鋕、何玫芬於5日內追加為原告（見本院
    卷㈠第419至420頁），其等逾期未為追加，依上開規定，視
    為已一同起訴，合先敘明。
二、次按第二審訴之變更或追加，非經他造同意，不得為之。但
    請求之基礎事實同一者，不在此限，民事訴訟法第446條第1
    項但書、第255條第1項第2款定有明文。本件上訴人於原審
    依民法第767條、第828條準用第821條、第1148條之規定請
    求被上訴人將系爭房地所有權移轉登記予全體繼承人公同共
    有。嗣於本院審理時追加依類推適用民法第541條第2項及第
    179條之規定為主張（見本院卷㈡第81至83頁），核其追加主
    張之基礎原因事實與原訴同一，均係本於系爭房地是否為何
    廷熙借名登記所衍生之爭執，請求之基礎事實為同一，依上
    開規定，應予准許。　
三、何仁鋕、何玫芬經合法通知未於言詞辯論期日到場，核無民
    事訴訟法第386條所列各款情形，爰依被上訴人之聲請，由
    其一造辯論而為判決。
貳、實體部分：
一、上訴人主張：兩造先父何廷熙於74年間購入系爭房地後，欲
    於94年間因需要資金欲辦理增貸，惟年事己高恐遭銀行拒絕
    ，乃以買賣為原因而將系爭房地借名登記在其子即何仁鋕名
    下，由何仁鋕出面增貸。嗣於102年間因何仁鋕個人欠債，
    何廷熙唯恐系爭房地遭何仁鋕之債權人聲請拍賣，加以另名
    子女即何玫芬已歸入新加坡籍，不能持有我國不動產，何廷
    熙乃要求改以被上訴人為系爭房地之借名登記名義人，並商
    妥由何玫芬以何仁鋕在新加坡售屋所賺取之差價支付房貸，
    並由何仁鋕以買賣為原因而將系爭房地所有權移轉登記予被
    上訴人。詎何玫芬於何廷熙104年7月19日死亡後，或係擔心
    往後將獨自負擔系爭房地之房貸，而伊及何仁鋕卻可居住其
    內，因而先係要求伊等負擔部分房貸，爾後又擅自決定出售
    並驅趕伊等搬離。然系爭房地僅係何廷熙借用被上訴人之名
    義為所有權人登記，渠等間之借名登記關係於何廷熙死亡後
    ，依民法第550條規定而消滅，系爭房地屬被繼承人之遺產
    ，應由全體繼承人公同共有，依民法第767條、第828條準用
    第821條、第1148條之規定，及類推適用民法第541條第2項
    、第179條規定，求為命被上訴人將系爭房地所有權移轉登
    記予全體繼承人公同共有之判決。原審為上訴人敗訴之判決
    ，上訴人不服原判決，提起上訴，並聲明：㈠原判決廢棄。㈡
    上開廢棄部分，被上訴人應將系爭房地之所有權，移轉登記
    予兩造及何仁鋕、何玫芬公同共有。
二、追加原告部分：
　㈠何仁鋕未於言詞辯論期日到場，亦未提出任何書狀作何聲明
    及陳述。
　㈡何玫芬未於言詞辯論期日到場，據其前所提書狀及證明書載稱：伊於101年12月10日出資並借用被上訴人之名義，向何仁鋕購買系爭房地，並於102年1月17日將系爭房地登記於被上訴人名下，因伊無暇返回台灣管理，故將系爭房地之使用、管理、收益權授權由被上訴人行使等語。 
三、被上訴人則以：否認上訴人所述系爭房地係訴外人何廷熙先
    後借名登記在何仁鋕、被上訴人名下之事實，上訴人應就此
    部分主張負舉證之責。上訴人未提出借名登記之書面契約以
    資佐證，且由何仁鋕證稱其已負擔6年貸款等語，可認與一
    般借名登記情形由實際所有權人保管不動產所有權狀、負擔
    貸款及修繕費用、繳納稅捐等情形不符，足認上訴人之主張
    不實。事實上，何廷熙早於95年1月23日，即因重男輕女之
    傳統觀念而將名下所有之系爭房地過戶予何仁鋕，並非上訴
    人指稱之借名登記。嗣於101年12月間，因何仁鋕積欠債務
    致系爭房地有遭拍賣之虞，何廷熙乃出面協調由何玫芬出資
    向何仁鋕買下；然何玫芬因已入籍新加坡而無法購置中華民
    國之不動產，遂與被上訴人協商由伊出面與何仁鋕簽訂買賣
    契約，惟實際仍由何玫芬出資。嗣被上訴人依協議於101年1
    2月10日以新臺幣（以下未標明幣別者同））500萬之價格向
    何仁鋕購買系爭房地，並同時簽訂物權移轉契約及不動產買
    賣之債權契約，由何玫芬以借貸予何仁鋕之借款63萬7,220
    元抵充價金外，再由伊代何仁鋕清償銀行貸款本息共453萬6
    ,815元，兩者合計超過買賣價金500萬元，並已完成不動產
    所有權移轉登記，渠等間確有不動產買賣之事實，而非上訴
    人主張之借名登記。至何仁鋕雖證述其與被上訴人就系爭房
    地均屬借名登記關係，實際所有權人為兩造先父何廷熙云云
    。惟何仁鋕與上訴人相同，均為無權占用系爭房地並拒絕遷
    出之人，渠等利害關係一致，自難期何仁鋕會為不利自己及
    上訴人之證言，是其證詞自無足採等語，資為抗辯。並答辯
    聲明：上訴及追加之訴均駁回。
四、兩造不爭執事項（見本院卷㈠第458至459頁）：
  ㈠兩造及何玫芬、何仁鋕為姐妹及姐弟關係，母親楊月燕於101
    年12月28日去世，父親何廷熙於104年7月19日過世。何廷熙
    、楊月燕共育有三女一子，分別為長女何玫芬、次女何玫資
    （即上訴人）、三女何玫玲（即被上訴人）、長子何仁鋕。
  ㈡系爭房地原為何廷熙所有，何廷熙於95年1月23日將系爭房地
    所有權以買賣為原因移轉登記予何仁鋕。
  ㈢何仁鋕於102年1月17日將系爭房地所有權以買賣為原因移轉
    登記予被上訴人。被上訴人與何仁鋕簽訂之系爭房地買賣契
    約上載明買賣付款方式為被上訴人於簽約時給付訂金25萬元
    ，過戶後，再給付475萬元。
  ㈣被上訴人為上訴人向兆豐銀行學貸借款之保證人。
  ㈤何玫芬曾匯款63萬7,220元至何仁鋕帳戶。
  ㈥被上訴人代何仁鋕清償系爭房地銀行貸款金額共計453萬6,81
    5元。
  ㈦上訴人、何仁鋕目前仍居住在系爭房屋。
五、得心證之理由：
　　本件所應審究者為：㈠上訴人主張何廷熙將原借名登記予何
    仁鋕名下之系爭房地，於101年12月10日與被上訴人成立借
    名登記關係，移轉登記予被上訴人名下，有無理由？ ㈡如何
    廷熙與被上訴人間存有借名登記關係，上訴人主張何廷熙於
    104年7月19日死亡，借名登記契約終止，依據借名登記法律
    關係，其得依據借名登記法律關係，請求被上訴人將系爭房
    地所有權移轉予何廷熙繼承人全體，有無理由？
  ㈠按稱「借名登記」者，謂當事人約定一方將自己之財產以他方名義登記，而仍由自己管理、使用、處分，他方允就該財產為出名登記之契約（最高法院99年度台上字第2448號民事判決參照）。借名登記為契約之一種，須當事人間就借名登記之意思表示合致，始能成立。主張借名登記關係存在之當事人，須就此項利己之事實，證明至使法院就其存在達確信之程度，始可謂已盡其舉證責任，此觀民事訴訟法第277 條本文規定即明。經查，系爭房地先後於74年間、95年1月23日、102年1月17日以買賣為原因登記為何廷熙、何仁鋕、被上訴人所有等情，有系爭房地所有權移轉登記申請書等件在卷可稽（見臺灣新竹地法院105年度竹簡字第316號卷【下稱竹簡卷】㈠第25至57頁），則上訴人主張系爭房地為何廷熙所有，而先後借名登記於何仁鋕、被上訴人名下乙節，既為被上訴人所否認，依前揭說明，自應由上訴人就被上訴人與何廷熙間就系爭房地借名登記契約存在之事實，負舉證責任。 
  ㈡經查，何仁鋕於95年1月23日經登記為系爭房地之所有權人，
    先於95年3月2日以系爭房地向台北富邦銀行抵押借款380萬
    元，且從95年3月至98年3月係由何仁鋕按月繳納利息，於98
    年4月起除利息外另按月償還本金；何仁鋕又於100年3月24
    日間以系爭房地另向新光商業銀行（下稱新光商銀）設定最
    高限額抵押權，向新光商銀借款335萬元、50萬元、30萬元
    ，並於同日以新光商銀貸款清償台北富邦銀行所餘286萬7,8
    06元及47萬5,042元貸款乙情，有台北富邦銀行107年3月6日
    、新光商銀107年3月9日之函文及所附繳款紀錄可參（見本
    院卷㈠第217至243頁）；又被上訴人於101年12月10日與何仁
    鋕簽立不動產買賣契約書，於102年1月17日經登記為系爭房
    地之所有權人，已於101年12月12日至102年1月24日期間，
    代何仁鋕清償台新銀行及新光商銀共計453 萬6,815 元貸款
    乙節，為上訴人所不爭執，亦有收回收息憑證、取款憑條、
    人工補收憑證、放款本利收據及其他收入憑證等件為證（見
    竹簡卷㈠第101至110頁）。並經何仁鋕於原審到庭時證稱：
    系爭房地移轉到伊名下後，到101年12月之前都是伊在繳納
    房貸，系爭房地轉到被上訴人名下的原因是因為伊投資失利
    ，財務有困難，擔心房貸繳不出來，怕被銀行查封。系爭房
    地轉到被上訴人名下後，房貸是何玫芬負擔，不是何玫玲負
    擔的，就像伊也一樣負擔了6 年房貸等語明確（見竹簡卷㈠
    第119至121頁，該次言詞辯論筆錄錄音譯文見本院卷㈡第339
    至341頁、第351至353頁），堪認何仁鋕及被上訴人經登記
    為系爭房地所有權人後，已分別由何仁鋕及被上訴人、何玫
    芬自行負擔房貸之繳付，並非由何廷熙負擔。倘如上訴人所
    稱，系爭房地僅係借名登記予何仁鋕及被上訴人，貸款仍係
    由兩造父母自行負擔，則何廷熙又何須擔憂何仁鋕因投資失
    利恐無力支付房貸，將使系爭房地遭受強制執行之理。益徵
    上訴人主張系爭房地貸款債務均係由兩造父母支付乙節，顯
    非可採。
  ㈢上訴人雖以何仁鋕於原審證稱：95年間父親大概需要100多萬
    元資金，所以就將系爭房地轉移到伊名下，增貸一筆錢出來
    運用。後來因伊投資失利，擔心房貸會繳不出來，父親就叫
    伊把系爭房地移轉到被上訴人名下，但被上訴人有經濟壓力
    無法負擔房貸，所以再找何玫芬支付房貸，伊的意思是系爭
    房地是父親何廷熙的，不是伊的也不是被上訴人的等語（見
    竹簡卷㈠第118至119頁，該筆錄逐字譯文見本院卷㈡第339至3
    41頁），據此主張系爭房地僅係何廷熙借名登記給何仁鋕。
    然兩造均為何廷熙之繼承人，對系爭房地究係借名登記給被
    上訴人或經被上訴人買賣取得乙情，本有其各自利害關係，
    自難僅憑何仁鋕就系爭房地歸屬何人之主觀意見，據以認定
    被上訴人就系爭房地係與何廷熙間存有借名登記之法律關係
    。
　㈣又上訴人主張系爭房地移轉予何仁鋕後，何仁鋕於94至99年
    之收入僅各2,800元、2萬9,508元、8,898元、4萬4,535元、
    9,635元、7,484元、於100、101年全年無收入、102、103年
    均僅有20萬餘元收入，何仁鋕名下雖有土地，然該筆土地並
    無使用亦無所得，且何仁鋕並無穩定工作，僅偶爾兼職擔任
    保全，其收入尚不足以維持生活，實無多餘之金錢可供繳納
    房貸，可見母親楊月燕於96年3 月12日匯款100萬元至何仁
    鋕富邦銀行帳戶係供何仁鋕繳納房貸款，並舉何仁鋕電子稅
    務閘門資料為據（見本院卷㈠第175頁至205頁）。然觀諸楊
    月燕上開匯款日期為96年3 月12日，距離台北富邦銀行貸款
    撥付日期95年3月2日已相距1 年，則該筆款項是否係供何仁
    鋕繳納貸款本息，已非無疑。再者，上開所得資料僅能證明
    何仁鋕於該等年度之報稅情形，尚不能證明何仁鋕斯時實際
    經濟狀況；此外，匯款原因本即多端，或因贈與，或為消費
    借貸，抑或基於其他法律關係而為交付，自無從僅憑有上開
    匯款即認何廷熙係自行繳納系爭房地貸款。復佐以上訴人所
    提出何仁鋕曾於94年12月7日匯款155萬元予何廷熙乙節，有
    何廷熙之誠泰銀行存摺內頁在卷可參（見本院卷㈠第123至12
    5頁），顯見何廷熙與何仁鋕間尚有其他資金往來情形，故
    亦無法排除楊月燕於96年3 月12日匯款100 萬元至何仁鋕帳
    戶，是否與上開何仁鋕匯款155 萬元至何廷熙帳戶相涉，自
    難僅憑楊月燕於96年3月12日曾匯款100萬元予何仁鋕，即得
    證明系爭房地前向台北富邦銀行所為貸款係由何廷熙所負擔
    ，並進而推論何仁鋕與何廷熙間就系爭房地存有借名登記契
    約關係。
　㈤至上訴人另主張何廷熙係因有資金需求，始將系爭房地借名
    登記在何仁鋕名下，以便辦理增貸云云。查何仁鋕曾以系爭
    房地向台北富邦銀行貸款之320萬元，及以信用貸款60萬元
    ，共計380萬元，除其中246萬9,317元係代償何廷熙前於玉
    山銀行房貸外，台北富邦銀行於95年3月2日將餘額132萬9,6
    13元匯入何仁鋕台北富邦銀行新竹分行帳戶後，該帳戶另於
    95年3月6日至同年4月29日間，共計匯款給何廷熙130萬5,80
    0元，有何廷熙、何仁鋕帳戶存款歷史對帳單為參(見本院卷
    ㈠第257至259頁)。然何仁鋕縱係因何廷熙有資金需求而以系
    爭房地向台北富邦銀行為增貸，並將該貸得款項用以代償原
    玉山銀行房貸後，將所餘款項均交予何廷熙使用，此情亦僅
    證明何仁鋕與何廷熙間就系爭房地該等增貸款有上開使用之
    約定，尚無從證明兩人就系爭房地存有借名登記契約關係。
    再觀諸何仁鋕與何玫芬間LINE通訊軟體對話內容，何仁鋕曾
    於104年12月17日傳送訊息予何玫芬：「房子我2年前已經無
    條件做給你們了，你們可以做任何處置。」，經何玫芬回覆
    ：「我承接這房子主要是給爸爸養老，不知道他3年就過逝
    （世）了，有付出100多萬加上每個月2萬多的貸款，我不是
    無條件接手…。」等語（見竹簡卷㈠第111頁），故從何仁鋕
    自稱其已移轉系爭房地權利給何玫芬，並告知何玫芬可就系
    爭房地為任何處置等情，益證何仁鋕斯時亦認其為有權處分
    系爭房地之人，並已將系爭房地所有權移轉登記被上訴人，
    是系爭房地係何仁鋕以其自己名義為處分，而非基於由何廷
    熙為管理、使用、處分乙節，堪以認定。
  ㈥嗣何仁鋕與被上訴人於101年12月10日簽訂系爭房地買賣契約
    書，約定買賣總價款500萬元，何仁鋕並於102年1月17日將
    系爭房地所有權以買賣為原因移轉登記予被上訴人等情，業
    如兩造不爭執事項㈢所載，並有系爭房地買賣契約書、土地
    建築物改良物所有權買賣移轉契約書在卷可稽（見竹簡卷㈠
    第66至69頁）。另何玫芬自96年12月27日起至102年8月6日
    止曾匯款63萬7,220元至何仁鋕帳戶，被上訴人於101年12月
    12日至102年1月24日間，代何仁鋕清償系爭房地新光商銀貸
    款金額（本金、利息、違約金等）共計453萬6,815元等情，
    均如兩造不爭執事項㈤㈥所載，並有何玫芬匯款至何仁鋕帳戶
    之明細表及匯款單、新光商銀收回收息憑證、台新國際商業
    銀行放款本利收據及新光商銀107年3月9日函文暨所附繳款
    紀錄在卷足憑（見竹簡卷㈠第95至110頁、本院卷㈠第237至24
    3頁）。是以，被上訴人辯稱系爭房地所約定之買賣價金給
    付方式，係由何玫芬以上開借貸予何仁鋕款項63萬7,220元
    ，及其代何仁鋕清償新光商銀貸款本息453萬6,815元，合計
    517萬4,035元以為支付（計算式：63萬7,220元＋453萬6,815
    元＝517萬4,035元），加諸何仁鋕亦已將系爭房地所有權以
    買賣為原因移轉登記給被上訴人，可認何仁鋕確有將系爭房
    地出售給何玫芬之意，並依約將系爭房地移轉登記予被上訴
    人，堪以認定。
　㈦又被上訴人於102年1月17日間登記為系爭房地所有權人後，
    與何玫芬均同意何廷熙有生之年得以在此安居，有何玫芬與
    何仁鋕間之LINE對話截圖在卷可參（見竹簡卷㈠第111頁），
    嗣何廷熙過世後，系爭房屋之105年度房屋稅係由被上訴人
    負責繳納，且系爭房地之所有權狀均由被上訴人所持有，有
    被上訴人提出蓋有超商代收款戳章之105年房屋稅繳款書及
    所有權狀在卷可佐（見竹簡卷㈠第81頁、第64至65頁），可
    認系爭房地仍係由被上訴人自行管理、使用，而非由何廷熙
    管理、使用，顯與借名登記契約之借名人僅係將財產以出名
    人之名義登記，仍由自己管理、使用及處分之情形不同。又
    因上訴人、何仁鋕迄今仍居住在系爭房屋中，已如前述，而
    何玫芬曾傳送訊息予何仁鋕表示：「通知你一聲，俊欽今天
    下午已跟仲介談妥，明、後天會簽訂合約賣房子，請你們早
    一點去租房子」，何仁鋕則回稱：「…領到薪水會匯房租給
    妳，至於房子怎麼處置我沒意見。」、「妳們房子的交屋期
    提前告知」、「我會去租房子」等語（見竹簡卷㈠第112頁）
    ；另參以何玫芬於105年8月17日傳送與何仁鋕之訊息對話截
    圖：「有兩件事情告之（知）：⒈我想叫玫玲去把大門鎖換
    掉，你有意見嗎？因為這個人很可惡，打電話去玫玲家威脅
    我要借錢，叫玫玲通知我。⒉爸爸已過逝（世）十個月了，
    你們一直住在那裡，沒有人分擔房貸，任何理由都說不過去
    ，大家都成年了，請你自動聯絡俊欽從這個月開始當作是付
    房租，俊欽會記帳，將來如果賣掉房子這筆錢會先歸還你，
    我出的部分也會歸我，剩下的到時再商議。你住那裡一定要
    承擔一些費用，這是我的底線，否則我們沒有理由每個月付
    2萬4仟多，自己卻不住在那邊，又不能出租，我一直這樣催
    你繳付，好像在求你們什麼？很不痛快，希望你自己自動！
    」何仁鋕回覆以：「大姐，我晚上下班再回你，再來討論商
    量。」、「這樣的條件我不知道你要考慮什麼，房子在你名
    下，一切由你作主了，這房子只剩下3百多萬，你工作付出
    房貸不會辛苦的，再說我們也是考慮你的將來，你自己想一
    下，如果要賣你去賣，你要差價的話怎麼可以叫玫玲賣！她
    什麼都沒拿還要做白工你認為有可能嗎？再說她去賣的話我
    也不敢不給她分。趕快決定吧！」（見本院卷㈠第63頁、竹
    簡卷㈠第138頁），觀諸何玫芬與何仁鋕之對話內容，可知何
    仁鋕對何玫芬及被上訴人欲出售系爭房屋並無意見，僅表示
    須待領到薪水才能給房租，益證何仁鋕於將系爭房地所有權
    移轉登記給被上訴人後，亦認被上訴人及何玫芬始為系爭房
    地之所有人無疑。
　㈧至上訴人主張被上訴人及何玫芬繳納房貸金額453萬6,815元之資金來源，係何廷熙以何仁鋕名義在新加坡投資房地產出售後所賺取之本金及利潤約200萬元云云，雖提出「OPTION TO PURCHE」為證（見竹簡卷㈠第162至165 頁），然無從憑此逕認該筆位於新加坡之房產係何廷熙借用何仁鋕名義進行投資。且何仁鋕於原審證稱：「95年我到新加坡去投資買房子時，因為跟新加坡銀行貸款的錢已經申請出來了，因為自備款不足，所以就趕快轉賣，是用我的名字買的，我委託何玫芬賣…，房子是我投資的，只是何玫芬幫我管理房子。」等語（見竹簡卷㈠第120頁，該筆錄逐字譯文見本院卷㈡第341至347頁），堪認何仁鋕於新加坡上開房產為其自身投資所有，並非何廷熙借用其名義所為之投資，是上訴人據此主張被上訴人僅係何廷熙就系爭房地之借名登記名義人云云，亦難認為真實。至上訴人另以楊月燕曾於96年4月17日、同年5月14日至兆豐國際商業銀行北新竹分行匯款新加坡幣4萬0,930.81元(折合新臺幣89萬9,250元)、新加坡幣2萬2,665.46元(折合新臺幣50萬元)至何仁鋕新加坡花旗銀行之帳戶，另於96年7月25日至兆豐國際商行北新竹分行匯款新加坡幣6萬6,115.70元（折合新臺幣144萬元)至被上訴人新加坡花旗銀行帳戶，或楊月燕曾委由其胞妹匯款至被上訴人、何玫芬、何仁鋕新加坡帳戶，均係代何廷熙所匯以作為新加坡房產投資本金云云，並提出96年4月17日、96年5月14日、96年7月25日兆豐國際商業銀行賣出外匯水單及手續費收入收據及上訴人與何仁鋕於109年11月24日之錄音譯文為參（見本院卷㈢第105至114頁）。然匯款原因本即多端，或因贈與，或為消費借貸，抑或基於其他法律關係而為交付，業如前述，自無從僅憑楊月燕曾於96年4月17日、同年5月14日匯款89萬9,250元、50萬元至何仁鋕新加坡花旗銀行帳戶，或於96年7月25日匯款144萬元)至被上訴人新加坡花旗銀行帳戶，即推論上開款項係楊月燕代何廷熙匯款作為在新加坡購屋之用，更無從據此推論何廷熙與被上訴人間就系爭房地存有借名登記之關係。況由父母出資購買不動產後，逕以子女名義登記者，亦所在多有，原因各別，仍應就雙方間之真意定之，是縱何廷熙與子女間有匯款往來之情，亦與就系爭房地是否成立借名登記契約乙節無涉。
　㈨從而，依上訴人所舉證據，無從認定何廷熙與何仁鋕間及被
    上訴人間，就系爭房地先後存有借名登記契約關係，業經本
    院認定如前。是上訴人主張系爭房地為其與被上訴人與追加
    原告間繼承而公同共有，依民法第767條、第828條準用第82
    1條、第1148條規定，或主張何廷熙與被上訴人間借名登記
    契約因何廷熙過世而終止，被上訴人應依民法第541條第2項
    規定或第179條規定將系爭房地之所有權移轉登記予兩造，
    均非有理。
六、綜上所述，上訴人未能證明何廷熙與被上訴人間就系爭房地
    有借名登記契約關係，其依民法第767條、第828條準用第82
    1條、第1148條之規定請求被上訴人將系爭房地所有權移轉
    登記予全體繼承人公同共有，非屬正當，不應准許。從而原
    審所為上訴人敗訴之判決，並無不合。上訴論旨指摘原判決
    不當，求予廢棄改判，為無理由，應駁回其上訴。另上訴人
    追加類推適用民法第541條第2項及第179條之規定，請求被
    上訴人將系爭房地所有權移轉登記予何廷熙之全體繼承人公
    同共有，亦為無理由，併予駁回。
七、本件事證已臻明確，兩造其餘之攻擊或防禦方法及所用之證
    據，經本院斟酌後，認為均不足以影響本判決之結果，爰不
    逐一論列，附此敘明。
八、據上論結，本件上訴及追加之訴均為無理由，判決如主文。
中　　華　　民　　國　　110 　年　　2 　　月　　19　　日
                  民事第十七庭  
                      審判長法  官  黃雯惠
                            法  官  華奕超
                            法  官  林佑珊
正本係照原本作成。
如不服本判決，應於收受送達後20日內向本院提出上訴書狀，其
未表明上訴理由者，應於提出上訴後20日內向本院補提理由書狀
（均須按他造當事人之人數附繕本）上訴時應提出委任律師或具
有律師資格之人之委任狀；委任有律師資格者，另應附具律師資
格證書及釋明委任人與受任人有民事訴訟法第466 條之1第1項但
書或第2項所定關係之釋明文書影本。如委任律師提起上訴者，
應一併繳納上訴審裁判費。
中　　華　　民　　國　　110 　年　　2 　　月　　20　　日

  　　　　　　　　　　　　　書記官  戴伯勳